臺灣高等法院刑事附帶民事訴訟判決
109年度附民上字第13號
上  訴  人  
即  原  告  邱錦祝
被  上訴人
即  被  告  何祥銨
            何祥瑋
            周杰森
            江政宏
            莊哲偉
            顏世杰

上列當事人間因被告違反組織犯罪防制條例等案件之附帶民事訴
訟事件，上訴人不服臺灣桃園地方法院中華民國108年8月13日第
一審附帶民事訴訟判決（107年度附民字第671號），提起上訴，
本院判決如下：
    主  文
上訴駁回。
    事  實
一、上訴人即原告上訴之聲明及陳述均如附件刑事附帶民事訴訟
    上訴狀所載。
二、被上訴人即被告未為任何聲明或陳述，亦未提出任何書狀。
    理  由
一、按因犯罪而受損害之人，於刑事訴訟程序得附帶提起民事訴
    訟，對於被告及依民法負賠償責任之人，請求回復其損害，
    此為刑事訴訟法第487 條第1 項所明定。換言之，倘非犯罪
    之被害人或非因被告犯罪所生之損害，提起刑事附帶民事訴
    訟請求賠償，其訴為不合法至明。另附帶民事訴訟之提起，
    必以刑事訴訟程序之存在為前提，至該條、項所定附帶民事
    訴訟之被告，除刑事被告外，固兼及於依民法負損害賠償責
    任之人。然附帶民事訴訟原告所主張之共同加害人或依民法
    應負擔損害賠償責任之人，必以在刑事訴訟程序中經提起公
    訴或自訴，或經刑事訴訟程序認定係共同侵權行為之人，或
    因刑事被告之行為，無待於依民法負擔損害賠償責任之人本
    身再為任何行為時，始足當之。例如刑事被告之僱用人或法
    定代理人，始堪以之為刑事附帶民事訴訟所謂依民法負損害
    賠償責任之被告，否則對之提起附帶民事訴訟，即難謂為合
    法（最高法院87年度台抗字第278 號、90年度台抗字第549
    號、96年度台上字第978 號裁定意旨參照）。換言之，若原
    告主張刑事附帶民事訴訟之被告，未經刑事訴訟提起公訴或
    自訴，或未經刑事訴訟程序認定係共同侵權行為之人，或非
    因刑事被告之行為，無待於所指依民法負損害賠償責任之人
    自己為任何行為，即當然負損害賠償責任者，則刑事法院即
    應以其起訴不合法，依同法第502 條第1 項規定，為駁回之
    判決。另刑事訴訟諭知無罪、免訴、不受理之判決者，應以
    判決駁回原告所提附帶民事訴訟，刑事訴訟法第503條第1 
    項前段定有明文。
二、經查：
㈠、被上訴人即被告何祥銨、何祥瑋部分：
　　本件被告何祥銨、何祥瑋所涉違反組織犯罪防制條例等案件
    ，關於起訴書及追加起訴書所載犯罪事實之附表一編號18所
    示部分，經臺灣桃園地方法院諭知無罪，檢察官不服原判決
    提起上訴後，業經本院判決上訴駁回在案。則依照首開規定
    ，關於上訴人所提起之附帶民事訴訟，原審駁回上訴人即原
    告邱錦祝在第一審之訴及其假執行之聲請，經核並無不合。
    上訴人上訴猶執陳詞指摘原判決不當，求為判決如訴之聲明
    ，為無理由，應予駁回。
㈡、被上訴人即被告周杰森、江政宏、莊哲偉、顏世杰部分：　
    上訴人主張被告周杰森、江政宏、莊哲偉、顏世杰於起訴及
    追加起訴書所載犯罪事實之附表一編號18所示部分，同涉有
    詐欺等之侵權行為，惟本案刑事案件中，起訴書、追加起訴
    書犯罪事實之附表一編號18僅記載被告何祥銨、何祥瑋等所
    涉詐欺等之犯罪事實，檢察官就被告周杰森、江政宏、莊哲
    偉、顏世杰等人未併予追訴，復無證據證明被告周杰森、江
    政宏、莊哲偉、顏世杰等人與本案檢察官此部分起訴之被告
    何祥銨、何祥瑋有共犯之關係，顯非共同侵權行為人，則依
    上開規定及說明，上訴人自不得對被告周杰森、江政宏、莊
    哲偉、顏世杰提起刑事附帶民事訴訟。原審以上訴人起訴不
    合法，駁回上訴人在第一審之訴及其假執行之聲請，經核並
    無不合。上訴人上訴猶執陳詞指摘原判決不當，求為判決如
    訴之聲明，為無理由，應予駁回。
三、據上論斷，應依刑事訴訟法第490條、第368條，判決如主文
    。
中　　華　　民　　國　　109 　年　　12　　月　　15　　日
     　　　　　　 刑事第十六庭  審判長法　官  葉騰瑞
                                      法　官  莊明彰
                                      法　官  廖紋妤
以上正本證明與原本無異。
如不服本判決，應於收受送達後20日內向本院提出上訴書狀，其
未敘述上訴之理由者並得於提起上訴後20日內向本院補提理由書
（均須按他造當事人之人數附繕本）「切勿逕送上級法院」。
本判決非對於刑事訴訟之判決有上訴時不得上訴。
                                      書記官  江珮菱
中　　華　　民　　國　　109 　年　　12　　月　　16　　日